【裁判字號】    99,交上易,182
【裁判日期】    990420
【裁判案由】    過失傷害
【裁判全文】
臺灣高等法院臺南分院刑事判決    99年度交上易字第182號
上  訴  人
即  被  告  甲○○(即卓美卿).
上列上訴人即被告因過失傷害案件，不服臺灣臺南地方法院98年
度交易字第266號中華民國98年12月31日第一審判決（起訴案號
：臺灣臺南地方法院檢察署98年度調偵字第1057號），提起上訴
，本院判決如下：
    主      文
上訴駁回。
    事    實
一、乙○○於民國(下同)97年11月16日17時15分許，騎乘車牌號
    碼H67－265號重型機車，沿臺南縣永康市○○路由西往東方
    向行駛，行至該路段307號前時，本應注意車前狀況，並隨
    時採取必要之安全措施，而依當時情況，亦無不能注意之情
    事，竟疏未注意，適有甲○○亦疏未注意左右無來車，即貿
    然由南往北徒步穿越民族路，乙○○見狀因已閃避不及，而
    與甲○○發生碰撞，二人均倒地，甲○○因而受有頭部外傷
    、右上肢挫傷等傷害，乙○○則受有脾臟破裂併腹腔內出血
    之傷害，且因脾臟破裂出血，嗣經財團法人奇美醫院於97年
    11 月17日進行切除脾臟手術，達身體健康重大不治之重傷
    害程度。甲○○於肇事後，在未有偵查犯罪職務之機關或公
    務員發覺其為犯罪人前，即向到醫院處理本件車禍事故，尚
    不知肇事者為何人之臺南縣警察局永康分局警員主動表示其
    為肇事人，並進而接受裁判（按本件乙○○因過失傷害人，
    業經臺灣臺南地方法院98年度交易字第266號中華民國98年1
    2月31日判處拘役貳拾日，如易科罰金，以新臺幣壹仟元折
    算壹日確定）。
二、案經乙○○訴由臺南縣警察局永康分局報請臺灣臺南地方法
    院檢察署檢察官偵查起訴。
    理    由
壹、程序部分：
    按被告以外之人於審判外之陳述，雖不符刑事訴訟法第一百
    五十九條之一至第一百五十九條之四之規定，而經當事人於
    審判程序同意作為證據，法院審酌該言詞陳述或書面陳述作
    成時之情況，認為適當者，亦得為證據。當事人、代理人或
    辯護人於法院調查證據時，知有第一百五十九條第一項不得
    為證據之情形，而未於言詞辯論終結前聲明異議者，視為有
    前項之同意，刑事訴訟法第一百五十九條之五定有明文。查
    本件檢察官、被告於言詞辯論終結前，對於下述本院採為認
    定犯罪事實依據之各項供述及書面證據之證據能力及對於卷
    附各傳聞證據之證據能力，均未聲明異議，復經本院於審理
    時逐一提示予檢察官、被告表示意見，檢察官及被告對於本
    院所為之提示，就證據能力方面並無爭執，且本院審酌該等
    證據之取得過程並無瑕疵，與本案待證事實間復具有相當之
    關聯性，經本院審酌上開證據並無顯不可信之情況，採納該
    等證據自無礙被告於程序上之彈劾詰問權利，而認上開證據
    合於刑事訴訟法第一百五十九條之四及第一百五十九條之五
    等規定，是以之為本案證據並無不當，自得採為本件認定事
    實之基礎，至於證明力如何，則為本院自由裁量、判斷之範
    圍，合先敘明。
貳、實體部分：
一、訊據上訴人即被告甲○○對有於前揭時地發生車禍，告訴人
    乙○○並因此受有前開所述之傷害之事實並不爭執，惟否認
    有何過失，辯稱：其當時是在買菜，轉身就被被告乙○○撞
    到路中央，其沒有穿越道路走到馬路中間，其無過失，乙○
    ○是騎機車的人，自己應該要小心才對云云。經查：
  (一)被告甲○○於警詢時陳稱：「（問：你是否於97年11月16日
    17時15分步行與乙○○駕駛H67-265號重機車，在永康市○
    ○路307號前發生交通事故？）是的。」、「（問：請你將
    車禍發生經過詳述？）我於上述時地，我沿民族路由南往北
    步行穿越道路時，突遭乙部H67-265號重機車沿民族路由西
    往東直行撞到，我不知道對方車子何處撞擊我身體左側，致
    雙方人車倒在地上。」等語（見警卷第12、13頁）；被告甲
    ○○於偵訊時供稱：「（問：對鑑定意見書有何意見？）當
    時路邊有攤販，我沒有辦法靠路邊走，所以才走到快車道，
    我剛走到快車道就被乙○○撞上。」、「（問：當時你由南
    向北穿越民族路？）我正要穿越時就被撞上了。」等語（見
    臺灣臺南地方法院檢察署98年度核交字第2565號卷第3頁）
    ；而告訴人乙○○於原審審理時結證稱：「（檢察官問：97
    年11月16日下午5時15分你有無騎乘機車在臺南縣永康市○
    ○路307號前擦撞甲○○？）是的。」、「（檢察官問：事
    故地點的人、車情形？）事故地點是市○○○○道路，騎樓
    偏外道路有人在行走，我前方並沒有其他車輛。」、「（檢
    察官問：當時甲○○在作何事？）他一邊過馬路，一邊轉頭
    往店家攤販方向看。」、「（檢察官問：在現場圖及照片上
    甲○○的位置如何？）甲○○站在白線過約三步的地方，快
    到達馬路白線與黃線的中間。約白線往黃線三分之一位置。
    上面那張照片所示該處（右邊）的裡面是市場，他從我畫箭
    頭位置走出來，下面那張照片沒有照到我們事故地點。事故
    地點距離大灣派出所約十二公尺左右。」等語（見原審卷第
    41頁正、背面）。是依被告甲○○及告訴人乙○○二人上開
    陳述，以及卷附道路交通事故現場圖、道路交通事故調查報
    告表(一)、(二)、發生地點之照片等所示，堪認本件事故之發生
    位置為臺南縣永康市○○路307號前，當時乙○○騎乘車牌
    號碼H67-265號重型機車，沿臺南縣永康市○○路由西往東
    方向行駛，行至該路段307號前時，撞擊由南往北徒步穿越
    民族路之甲○○，至被告甲○○於原審審理時翻異前詞，改
    稱其沒有穿越道路走到馬路中間及又於本院審理時改稱：我
    是在菜市場買菜，我一起身轉過來，乙○○就撞過來云云，
    應係避重就輕之詞，不足採信。
  (二)按汽車行駛時，駕駛人應注意車前狀況，並隨時採取必要之
    安全措施，行人在未設行人穿越設施，亦非禁止穿越之路段
    穿越道路時，應注意左右無來車，始可小心迅速穿越。道路
    交通安全規則第94條第3項、第134條第6款分別定有明文。
    本件告訴人乙○○騎乘重機車有未注意車前狀況之疏失，與
    被告甲○○為行人穿越道路亦有未注意左右來車即穿越之疏
    失，均同為本件事故之肇事原因。又本件交通事故之肇事因
    素，經乙○○聲請臺灣省臺南區車輛行車事故鑑定委員會及
    原審囑託臺灣省車輛行車事故覆議鑑定委員會鑑定結果，亦
    與本院上開認定結果相同（按：臺灣省車輛行車事故覆議鑑
    定委員會與臺灣省臺南區車輛行車事故鑑定委員會鑑定結果
    相同，惟文字略有修正），有臺灣省臺南區車輛行車事故鑑
    定委員會98年2月12日南鑑字第0985900458號函附鑑定意見
    書（見警卷第30、31頁）及臺灣省車輛行車事故覆議鑑定委
    員會98年11月23日覆議字第0986204356號函在卷可憑（見原
    審卷第23頁），足認乙○○及被告甲○○就本件交通事故之
    發生，確均有過失甚明。
  (三)又告訴人乙○○分別受有如事實欄所載重傷害，亦有財團法
    人奇美醫院97年11月26日診斷證明書在卷可考（見警卷第27
    頁），而甲○○上開過失行為與乙○○所受如前所述之重傷
    害結果間，亦有相當因果關係。本件事證明確，被告甲○○
    犯行洵堪認定，應依法論科。
二、按脾臟為人體器官之一，若遭切除，即不可復得，自影響人
    身器官之完整，已屬重大不治之情形，而脾臟之切除，雖其
    功能在西醫觀點可由其他淋巴組織替代，但卻有增加特殊感
    染機率，即人體免疫力減低，就人體自然防衛體系而言，若
    免疫能力之降低，身體遭受外界侵入之危險相對增加，對身
    體及健康之影響不可不謂重大，況脾臟之切除，其所主掌對
    身體之主要功能喪失，對人體將有重大影響，亦為中醫所肯
    定；又刑法第10條第4項第6款所謂重傷之意義，係指身體與
    健康兩者而言。脾臟在醫學上之見解，縱使與健康無重大影
    響，但究屬人身臟器之一，既毀敗至不治而割除，應屬重傷
    害（最高法院87年度臺上字第2281號、89年度臺上字第3263
    號判決意旨參照）。查告訴人乙○○因被告甲○○過失行為
    ，導致脾臟破裂，經手術並割除脾臟等情如前述，可見被害
    人乙○○之脾臟已因本件事故毀敗不治而割除，揆諸前開說
    明，其所受之傷勢應屬重傷。核被告甲○○所為，係犯刑法
    第284條第1項後段之過失重傷害罪，本件公訴人原認被告甲
    ○○涉犯刑法第284條第1項前段之過失傷害罪，惟經原審蒞
    庭公訴檢察官當庭變更起訴法條為刑法第284條第1項後段之
    過失重傷害罪，且本院業已當庭告知法條變更之相關權利，
    本院自得就刑法第284條第1項後段之過失重傷害罪予以審究
    。又被告甲○○於肇事後，均在未有偵查犯罪職務之機關或
    公務員發覺其為犯罪人前，即向至乙○○就醫之醫院處理本
    件道路交通事故，尚不知肇事者為何人之臺南縣警察局永康
    分局交通事故處理小組警員供承其肇事犯罪，自首並接受裁
    判等情，有道路交通事故肇事人自首情形紀錄表在卷可稽（
    見警卷第24頁），爰依刑法第62條前段之規定減輕其刑。
三、因而原審適用刑法第284條第1項、第62條前段、第41條第1
    項前段，刑法施行法第1條之1第1項第2項前段之規定，並審
    酌被告甲○○之品性、生活狀況、智識程度、國中畢業）及
    本件告訴人乙○○、被告甲○○同為本件肇事原因，以及告
    訴人乙○○因本件車禍受有脾臟破裂併腹腔內出血，嗣切除
    脾臟之重傷害，被告甲○○受有頭部外傷、右上肢挫傷等傷
    害，二人未能達成和解賠償損害，暨被告甲○○於偵查中先
    坦承犯行，又於審理時否認犯行之態度等一切情狀，對被告
    甲○○量處有期徒刑肆月，並諭知如易科罰金，以新臺幣壹
    仟元折算壹日之折算標準等情。本院經核其認事用法，均無
    不當，量刑亦稱妥適。被告上訴意旨，猶執前詞，否認犯罪
    ，為無理由，應予駁回。
據上論結，應依刑事訴訟法第368條，判決如主文。
本案經檢察官李傳來到庭執行職務。
中    華    民    國    99    年    4     月    20    日
                  刑事第七庭    審判長法  官  李文福
                                      法  官  陳顯榮
                                      法  官  顏基典
以上正本證明與原本無異。
不得上訴。
                                      書記官  呂嘉文
中    華    民    國    99    年    4     月    20    日
【附錄】本判決論罪科刑法條：
刑法第284條第1項：
因過失傷害人者，處6月以下有期徒刑、拘役或5百元以下罰金；
致重傷者，處1年以下有期徒刑、拘役或5百元以下罰金。

司法院資訊處製作；財團法人民間司法改革基金會備份。
